【裁判字號】    99,訴,1287
【裁判日期】    990622
【裁判案由】    偽證
【裁判全文】
臺灣臺中地方法院刑事判決              99年度訴字第1287號
公  訴  人  臺灣臺中地方法院檢察署檢察官
被      告  乙○○
上列被告因偽證案件，經檢察官提起公訴(99年度偵字第8276號)
，被告於本院準備程序進行中就被訴事實為有罪之陳述，經本院
合議庭裁定由受命法官獨任進行簡式審判程序，判決如下：
    主  文
乙○○證人，於執行審判職務之公署審判時，於案情有重要關係
之事項，供前具結，而為虛偽陳述，累犯，處有期徒刑肆月。
    犯罪事實及理由
一、犯罪事實：
(一)乙○○前於民國93年間因違反槍砲彈藥刀械管制條例、重利
    等案件，經本院以94年度訴字第2156號判處有期徒刑1年2月
    、4月，應執行刑有期徒刑1年4月確定；又於94年間因施用
    毒品案件，經本院以94年度訴字第2825號判處有期徒刑7月
    、3月，應執行有期徒刑8月確定，上開4罪經依中華民國九
    十六年罪犯減刑條例減刑並合併定應執行有期徒刑1年確定
    ，於97年1月30日執行完畢。猶不知悔改，明知其自94年上
    半年之某日起至95年4月19日前之5日至10日內之某日止，以
    第一級毒品海洛因每37.5公克新臺幣(下同)18萬元，第二級
    毒品甲基安非他命每37.5至40公克約3萬元至4萬元之代價，
    分別在臺中市○○區○○路等處，以現金支付之方式，連續
    向林文志購買第一級毒品海洛因、第二級毒品甲基安非他命
    多次 (林文志所犯違反毒品危害防制條例案件之販賣第一、
    二級毒品予乙○○部分，經臺灣高等法院臺中分院於98年3
    月25日以98年度上重訴字第21號判決有罪後，因林文志不服
    提起上訴，經最高法院撤銷原判決發回更審，復經臺灣高等
    法院臺中分院於98年11月19日以98年度上重更(一)字第26號判
    決就販賣第一級毒品部分予乙○○部分為無罪判決，就販賣
    第二級毒品予乙○○部分不另為無罪諭知，於98年12月11日
    確定，下稱前案)，詎乙○○於97年10月8日，在臺灣高等法
    院臺中分院第21法庭就該院97年度上重訴字第12號林文志違
    反毒品危害防制條例案件公開審理，以證人身份出庭具結作
    證時，其明知具結作證之證人，依法有據實陳述之義務，不
    得為匿飾增減之虛偽陳述之情形下，竟基於迴護林文志所為
    之前案犯行，而就前案之案情有重要關係事項，供前具結而
    基於偽證之犯意，虛偽證稱略以：伊在臺中市警察局第三分
    局警詢時有供稱毒品來源，伊沒有說是誰，那個人不在本日
    現場，警察事後借提伊出來訊問時，伊指證林文志是希望可
    以藉此減低刑期，伊在警詢及偵查中所提及與林文志的交易
    細節，是伊虛構誣陷林文志的，因為在警局時看到林文志被
    抓，所以伊就指認他，伊真正的毒品來源是一個叫「阿偉」
    的，但真名伊不知道。因為伊交待不出阿偉真名，阿偉的電
    話也常常換，又剛好看到林文志被抓，所以就指認是林文志
    。伊95年6月13日警詢時所述有關自己的部分實在，有關林
    文志的部分不實在，林文志沒有販賣毒品給伊等語，就該刑
    事案件對於案情有重要關係之事項為虛偽證述，足以影響法
    院對於有關林文志涉嫌販賣毒品案件審理之正確性。
(二)案經臺灣高等法院臺中分院檢察署檢察官自動檢舉分案函轉
    臺灣臺中地方法院檢察署檢察官偵查起訴。
二、理由：
(一)本案被告乙○○所犯係死刑、無期徒刑、最輕本刑為3年以
    上有期徒刑以外之罪，被告於準備程序中就被訴事實為有罪
    之陳述，經告知簡式審判程序之旨，並聽取公訴人及被告之
    意見後，本院合議庭認為適宜而依刑事訴訟法第273條之1第
    1項規定，裁定由受命法官獨任進行簡式審判程序，且依同
    法第273條之2、第159條第2項之規定，不適用傳聞法則有關
    限制證據能力之相關規定，合先敘明。
(二)據以論罪之證據名稱：
    1.被告乙○○於偵訊及本院審理時自白上揭犯行。
    2.被告乙○○就臺灣高等法院臺中分院97年度上重訴字第12
      號林文志違反毒品危害防制條例案件97年10月8日審理時
      以證人身分具結作證之審判筆錄影本、被告乙○○簽名具
      結之結文影本各1份。
    3.被告乙○○於林文志違反毒品危害防制條例案件95年6月1
      2日警詢、98年6月12日偵訊及本院96年9月3日審理時證述
      林文志販賣毒品之臺中市警察局第一分局警詢筆錄、臺灣
      臺中地方法院檢察署95年度偵字第12953、17343號偵查筆
      錄、本院96年度訴字第2479號審判筆錄各1份。
    4.本院96年度訴字第2479號、臺灣高等法院臺中分院97年度
      上重訴字第12號判決書各1份。
    5.本案關係人林文志所犯販賣第一、二級毒品予乙○○部分
      ，雖經臺灣高等法院臺中分院以98年度上重更(一)字第26號
      判決認為不得以本案被告有瑕疵之證述及通訊監察譯文遽
      論本案關係人林文志有販賣第一級毒品海洛因、第二級毒
      品甲基安非他命予乙○○之行為，而就販賣第一級毒品部
      分為無罪判決，就販賣第二級毒品部分不另為無罪諭知，
      此有臺灣高等法院臺中分院以98年度上重更(一)字第26號刑
      事判決1份附卷可按。惟本案被告乙○○為施用毒品之人
      ，其於前案之證言憑信性應較通常一般人為低，其證言是
      否可採為認定關係人林文志有販賣第二級毒品之證據，須
      有其他必要證據加以補強，此為最高法院向來一致之見解
      (最高法院93年度臺上字第6750號、90年度臺上字第3115
      號、94年度臺上字第20 33號、95年度臺上字第6850號、9
      6年度臺上字第1029號、97年度臺上字第3281號判決意旨
      參照)。是臺灣高等法院臺中分院98年度上重更(一)字第26
      號刑事判決，認無補強證據足資佐證本案被告於該案證言
      之憑信性，核與最高法院向來一致之見解相符，此項原則
      為法官證據證明力自由判斷職權行使之限制，係基於證據
      法則之基本要求而對該案被告為有利之認定，但尚不得因
      此反面推論本案被告於前案臺灣高等法院臺中分院97年度
      上重訴字第12號案件以證人身分所為之證言，即與事實相
      符。再按刑法上偽證罪，不以結果發生為要件，一有偽證
      行為，無論當事人是否因而受有利或不利之判決，均不影
      響其犯罪成立。而該罪所謂於案情有重要關係事項，則係
      指該事項有無，足以影響於裁判結果者而言，最高法院著
      有71年臺上字第8127號判例可資參照。本案被告乙○○既
      於前案臺灣高等法院臺中分院97年度上重訴字第12號案件
      審理中為虛偽陳述，即有使偵查、裁判陷於錯誤之危險，
      核與偽證罪之要件相當。另前案臺灣高等法院臺中分院97
      年度上重訴字第12號案件審理時，承審合議庭之審判長雖
      未踐行告知被告乙○○有關刑事訴訟法第181條得拒絕證
      言權利之義務，即逕告知具結之義務及偽證之處罰，並命
      朗讀結文後具結，然被告乙○○該次所涉施用毒品犯行，
      業經本院於95年8月29日以95年度訴字第1953號判處有期
      徒刑10月，並於95年9月18日確定在案，有被告賴乙○○
      之臺灣高等法院被告前案紀錄表在卷可參，被告乙○○自
      無恐因陳述致自己該次施用毒品犯行再受刑事追訴處罰之
      情形，是該承審合議庭審判長雖未告知被告乙○○此項拒
      絕證言權，具結程序並無瑕疵，並未剝奪被告乙○○此拒
      絕證言權，均併予指明。
    6.綜上各節相互佐證，被告自白核與事實相符，應堪採信，
      本件事證明確，被告犯行堪以認定，應依法論科。
(三)論罪與量刑：
    1.按刑法上之偽證罪，為形式犯，不以結果之發生為要件，
      證人於供前或供後具結而就案情有重要關係事項，故為虛
      偽陳述，其犯罪即成立，而該罪所謂於案情有重要關係之
      事項，則指該事項之有無，足以影響於裁判之結果者而言
      ，至於其虛偽陳述，法院已否採為裁判或檢察官據為處分
      之基礎，或有無採為基礎之可能，皆於偽證罪之成立無影
      響，最高法院著有71年臺上字第8127號、84年臺上字第39
      49號判例可資參照。被告乙○○於前開案件審理時之證詞
      既非屬實，雖最終未經發回更審後之臺灣高等法院臺中分
      院承審合議庭所採，然依前揭說明，要與偽證罪責之成立
      不生影響，是核被告乙○○以證人身分具結，而為虛偽不
      實之陳述，係犯刑法第168條之偽證罪。起訴書犯罪事實
      雖僅就被告乙○○於97年10月8日虛偽證稱未向關係人林
      文志購買第二級毒品甲基安非他命部分起訴，然檢察官就
      犯罪事實一部起訴者，其效力及於全部，被告乙○○該日
      除就向林文志購買第二級毒品甲基安非他命之證述內容不
      實外，就向林文志購買第一級毒品海洛因部分不實證述之
      偽證犯行，與前揭論罪科刑部分，有實質上一罪關係，本
      院自應就此部分犯罪事實併予裁判，附此敘明。
    2.被告有如犯罪事實欄所載論罪科刑執行情形，有卷附臺灣
      高等法院被告前案紀錄表1份可按，其受有期徒刑執行完
      畢後5年以內再故意犯本案法定刑為有期徒刑之罪，為累
      犯，應依刑法第47條第1項規定加重其刑。
    3.爰審酌被告藐視證人到庭作證應據實陳述之義務，任意虛
      捏情詞，妨害國家司法權之行使，致生無益訴訟程序之進
      行、浪費無謂之司法調查資源，且所偽證者係情節非輕之
      販賣第二級毒品案件，惟念其經檢察官自動檢舉後，迭於
      偵、審中均坦承犯行、犯後態度尚佳，暨其犯罪之動機、
      目的、智識程度、生活狀況等一切情狀，量處如主文所示
      之刑，以示懲警。又刑法第168條偽證罪之最重本刑為有
      期徒刑7年，與刑法第41條第1項限於最重本刑為5年以下
      有期徒刑之罪始得易科罰金之要件不符，本院雖僅判處被
      告6個月以下有期徒刑，仍無併予諭知易科罰金折算標準
      之餘地，附此敘明。
三、應適用之法條：
    依刑事訴訟法第273條之1第1項、第299條第1項前段、第310
    條之2、第454條，刑法第168條、第47條第1項，判決如主文
    。
本案經檢察官甲○○到庭執行職務。
中    華    民    國    99    年    6     月    22    日
                  刑事第十七庭    法  官  簡芳潔
以上正本證明與原本無異。
如不服本判決應於收受送達後10日內向本院提出上訴書狀，並應
敘述具體理由；其未敘述上訴理由者，應於上訴期間屆滿後20日
內向本院補提理由書（均須按他造當事人之人數附繕本）「切勿
逕送上級法院」。
                                  書記官  呂苗澂
中    華    民    國    99    年    6     月    22    日
附錄論罪科刑法條全文：
中華民國刑法第168條
於執行審判職務之公署審判時或於檢察官偵查時，證人、鑑定人
、通譯於案情有重要關係之事項，供前或供後具結，而為虛偽陳
述者，處7年以下有期徒刑。

司法院資訊處製作；財團法人民間司法改革基金會備份。
